臺灣高雄地方法院刑事判決　　　　 　　93年度訴字第3416號
　　公　訴　人　臺灣高雄地方法院檢察署檢察官
　　被　　　告　乙○○
　　選任辯護人　王叡齡　律師
　　　　　　　　陳建誌　律師
右列被告因毒品危害防制條例案件，經檢察官提起公訴（92
年度偵字第21119號），本院判決如左：
    主  文
乙○○連續轉讓第一級毒品，處有期徒刑壹年陸月。
    事  實
一、乙○○於民國九十二年十月十六日受服役中友人丁○○（所
    犯施用毒品案件，經國防部南部地方軍事法院裁定送觀察、
    勒戒後，認無繼續施用毒品之傾向，經國防部南部地方軍事
    法院檢察署檢察官於九十三年一月六日以九十三處三字第０
    ０九號不起訴處分）之託保管第一級毒品海洛因，並將海洛
    因借放在甲○○（所犯施用毒品案件，經臺灣高雄地方法院
    檢察署檢察官聲請本院裁定觀察勒戒、強制戒治後，因強制
    戒治期滿，經臺灣高雄地方法院檢察署檢察官於九十三年七
    月七日以九十三年戒毒偵字第五九二號不起訴處分）位於高
    雄市○○區○○街七二之一號八樓住處房間內，其明知海洛
    因係毒品危害防制條例第二條第二項第一款所明定之第一級
    毒品，不得轉讓，竟基於概括之犯意，於九十二年十月十一
    日上午及九十二年十月十七日下午三時二十分許，在高雄市
    左營區○○街與文川街口，利用為不知情之丁○○保管而持
    有第一級毒品海洛因之機會，勺取部分海洛因，無償提供予
    陳冠璋施用（所犯施用毒品案件，經臺灣高雄地方法院檢察
    署檢察官聲請本院裁定觀察、勒戒後，因認無繼續施用毒品
    之傾向，經臺灣高雄地方法院檢察署檢察官於九十二年十一
    月五日以九十二年度毒偵字第六二一０號不起訴處分），共
    計轉讓二次。嗣於九十二年十月十七日下午三時二十分許，
    乙○○在上址轉讓海洛因予陳冠璋後，為警當場循線查獲，
    並在陳冠璋之口袋內扣得乙○○轉讓之海洛因一包（驗後淨
    重０．一一公克、空包裝重０．二七公克，已經臺灣高雄地
    方法院檢察署檢察官聲請本院裁定沒收銷燬，並經執行在案
    ），另在乙○○褲袋內查獲與本案無關之海洛因一包，再經
    警持搜索票於同日下午三時三十分許，在前開甲○○住處房
    間內查獲丁○○所有而與本案無關之海洛因二包（合計淨重
    ０．八九公克、空包裝重０．五八公克），及在客廳電話下
    查獲海洛因一包（與前開在乙○○褲袋內查獲之海洛因一包
    ，合計淨重０．二一公克、空包裝總重０．五七公克）。
二、案經高雄市政府警察局三民第二分局移送臺灣高雄地方法院
    檢察署檢察官偵查起訴。
    理  由
一、程序部分：
    按被告以外之人於偵查中向檢察官所為之陳述，除顯有不可
    信之情況外，得為證據，刑事訴訟法第一百五十九條之一第
    二項定有明文。蓋以檢察官職司追訴犯罪，必須對於被告之
    犯罪事實負舉證之責，就審判程序之訴訟構造言，檢察官係
    屬與被告相對立之當事人一方，是故偵查中對被告以外之人
    所為之偵查筆錄，或被告以外之人向檢察官所提之書面陳述
    ，性質上均屬傳聞證據，且常為認定被告有罪之證據，自理
    論上言，如未予被告反對詰問、適當辯論之機會，一律准其
    為證據，似與當事人進行主義之精神不無扞格之處，對於被
    告防禦權亦有所妨礙，然而巷現階段刑事訴訟法規定檢察官
    代表國家偵查犯罪、實施公訴，依法其有訊問被告、證人及
    鑑定人之權，證人、鑑定人且須具結，而實務運作時，偵查
    中檢察官向被告以外之人所取得之陳述，其可信性極高，為
    兼顧理論與實務，爰明定被告以外之人於偵查中向檢察官所
    為之陳述，除顯有不可信之情況外，得為證據（參見立法理
    由）。又因檢察官與法官同為司法官署，且檢察官代表國家
    偵查犯罪，依法有訊問被告、證人及鑑定人之權力，依法亦
    須對被告有利不利情形均應注意，徵諸實務運作，檢察官實
    刑事偵查程序，亦多能恪遵法定程序之要求，當不致有違法
    取證之情事，是其可信度極高，職是，被告以外之人前於偵
    查中已具結而為證述，除反對該項供述得具有證據能力之一
    方，已釋明「顯有不可信之情況」之理由外，不宜以該證人
    未能於審判中接受他造之反對詰問為由，即遽指該證人於偵
    查中之陳述不具證據能力，始符上開法條之立法意旨。是以
    證人陳冠璋於檢察官偵查中之經具結之陳述，客觀上並無不
    可信之情況，其證言自有證據能力。
二、訊據被告對於右開時、地無償轉讓第一級毒品海洛因予陳冠
    璋二次之事實，坦承不諱，核與證人陳冠璋於偵訊中結證：
    我原本是要向乙○○買海洛因施用，但乙○○說要送給我，
    乙○○先後於九十二年十月十一日及九十二年十月十七日送
    我海洛因二次等語相符（偵查卷第六頁正面），復有證人陳
    冠璋於九十二年十月十七日遭警查獲時，在其身上查扣被告
    轉讓之粉末一包為證，該包粉末經送請法務部調查局鑑定結
    果，含第一級毒品海洛因成分（驗後淨重０．一一公克、空
    包裝重０．二七公克），此有該局九十二年十二月十一日調
    科壹字第220016284號鑑定通知書一紙為證，並有被告於九
    十二年十月十七日下午三時二十分轉讓海洛因予證人陳冠璋
    之現場跟監照片六幀附卷可憑，據上，堪認被告自白與事實
    相符，被告轉讓第一級毒品海洛因予證人陳冠璋之犯行，事
    證明確，堪以認定。
三、按行為後法律有變更者，適用裁判時之法律，刑法第二條第
    一項前段定有明文。而毒品危害防制條例業於九十二年七月
    九日修正公布，且自九十三年一月九日施行，然就同條例第
    八條第一項轉讓第一級毒品之罪名及法定刑度，並無任何變
    更；又修正後毒品危害防制條例第八條第六項雖增列「轉讓
    毒品達一定數量者，加重其刑至二分之一，其標準由行政院
    定之」，惟本案被告轉讓第一級毒品行為時（即九十二年十
    月十一日上午及九十二年十月十七日下午三時二十分許），
    係在新法修正施行前，不論被告轉讓之毒品數量若干，均無
    適用上開加重其刑之規定，是以修正前後毒品危害防制條例
    第八條第一項轉讓第一級毒品之罪名及法定刑度，既無任何
    變更，自無新舊法比較之問題，而應適用修正後之規定論處
    。核被告所為，係犯毒品危害防制條例第八條第一項轉讓第
    一級毒品罪，被告二次轉讓第一級毒品海洛因犯行，時間緊
    接，手法相同，所犯又係構成要件相同之罪名，顯係基於概
    括之犯意反覆為之，為連續犯，應依法論以一罪，並加重其
    刑。爰審酌被告明知海洛因害人匪淺，施用者一旦成癮，戒
    毒斷癮極為不易，非僅個人健康受到戕害，施用者屢屢為了
    籌措購毒所需鉅款，因此鋌而走險，非但葬送個人前途，並
    因而造成家庭支離破碎，洐生之社會問題層出不窮，社會安
    寧秩序受到嚴重破壞，被告無視政府查緝毒品之決心，竟轉
    讓海洛因予他人施用，惡性非輕，惟念及其犯後坦承犯行等
    一切情狀，量處如主文所示之刑，以資儆懲。至於在證人陳
    冠璋身上查扣被告轉讓之海洛因一包（驗後淨重０．一一公
    克、空包裝重０．二七公克），雖已轉讓予證人陳冠璋而非
    屬被告所有，惟與被告所犯本案轉讓海洛因之犯行有關，本
    應依毒品危害防制條例第十八條第一項前段宣告沒收銷燬之
    ，但該包海洛因已經臺灣高雄地方法院檢察署檢察官於九十
    二年十一月五日以九十二年度毒偵字第六二一０號陳冠璋施
    用毒品案件不起訴處分後，向本院聲請違禁物單獨宣告沒收
    銷燬，經本院以以九十三年聲字第二四五號裁定沒收銷燬後
    ，經臺灣高雄地方法院檢察署檢察官於九十三年四月二十三
    日執行沒收銷燬在案，此有陳冠璋臺灣高等法院前案紀錄表
    一份附卷足參，該包海洛因既已銷毀而不存在，爰不為沒收
    銷燬之諭知。另在被告褲袋內查獲海洛因一包，及經警持搜
    索票在證人甲○○住處客廳電話下查獲之海洛因一包（與前
    開查獲之海洛因一包，合計淨重０．二一公克、空包裝總重
    ０．五七公克），及在證人甲○○住處房間內查獲之海洛因
    二包（合計淨重０．八九公克、空包裝重０．五八公克），
    雖均係第一級毒品海洛因，此有法務部調查局九十二年十二
    月十一日調科壹字第220016 283號、000000000號鑑定通知
    書二紙在卷可憑，係證人丁○○所有（詳如後述）惟並無證
    據證明與本案被告轉讓海洛因予證人陳冠璋犯行有直接關連
    性，爰不為沒收併銷燬之諭知。
四、公訴意旨另以：被告乙○○於九十二年十月十七日上午七、
    八時，在高雄市○○區○○街七十二之一號八樓其住處，無
    償提供第一級毒品海洛因予證人丁○○施用云云。
（一）公訴人認被告涉犯轉讓海洛因予丁○○施用之犯罪事實，
      無非以證人丁○○於警詢中之指訴，及扣案之海洛因為其
      論罪之主要依據。被告固坦承於右開時、地交付海洛因一
      包予丁○○，惟堅詞否認有何轉讓之犯行，辯稱：海洛因
      為丁○○所有，因丁○○正在服兵役，不方便攜帶海洛因
      在身上，叫我先幫他保管，我把海洛因放置在高雄市○○
      區○○街七十二之一號八樓，丁○○於九十二年十月十七
      日當天上午七、八點左右，叫我先拿一些海洛因至樓下給
      他施用，但因為一包海洛因的重量太多，我才取出其中一
      部分，包裝成一包交給丁○○，我並非無償提供第一級毒
      品海洛因予丁○○施用等語。
（二）按被告以外之人於審判中所在不明而無法傳喚或傳喚不到
      者，其於司法警察官或司法警察調查中所為之陳述，經證
      明具有可信之特別情況，且為證明犯罪事實之存否所必要
      者，得為證據；刑事訴訟法第一百五十九條之三第三款定
      有明文。按司法警察官、司法警察依法有調查犯罪嫌疑人
      犯罪情形及蒐集證據等職權，若其等所作之筆錄毫無例外
      的全無證據能力，當非所宜，再者，如上開陳述，係在可
      信之特別情況下所為，且為證明犯罪事實所必要，而於審
      判程序中發生事實上無從為直接審理之原因時，為補救採
      納傳聞法則可能發生之蒐證困難問題，若仍不承認該陳述
      之證據適格，即有未洽，自以使上開陳述取得證據能力，
      始符實體真實發現之訴訟目的。本件證人丁○○於九十二
      年十月十七日第一次警詢、九十二年十月十八日第三、四
      次警詢中之證述，係在其自由意識下所為之陳述，客觀上
      具有可信之特別情況，且為證明犯罪事實所必要，惟於本
      院審理時，經合法傳喚證人丁○○，惟其並未到庭，是以
      證人丁○○於警詢之陳述，自有證據能力。
  (三)再按被告以外之人於審判外向法官所為之陳述，得為證據；
    被告以外之人於偵查中向檢察官所為之陳，除顯有不可信之
    情況外，得為證據；被告以外之人於檢察事務官、司法警察
    官或司法警察調查中所為之陳述，與審判中不符時，其先前
    之陳述具有較可信之特別情況，且為證明犯罪事實存否所必
    要者，得為證據；刑事訴訟法第一百五十九條之一、第一百
    五十九條之二分別定有明文。被告以外之人之陳述係在法官
    面前為之，其任意陳述之信用性已受確定保障之情況下所為
    ，自得作為證據；另被告以外之人前於偵查中已具結而為證
    述，除反對該項供述得具有證據能力之一方，已釋明「顯有
    不可信之情況」之理由外，其證言自得為證據。證人甲○○
    於偵訊及本院審理中經具結之證詞（偵查卷第七頁、本院九
    十四年一月二十六日審判筆錄），自有證據能力。
  (四)證人丁○○先於九十二年十月十七日下午二時三十分許，騎
    車行經高雄市○○路與重惠街口為警盤查時，查獲其持有海
    洛因一包，案外人丁○○於第一次警詢中陳述：為警查獲之
    海洛因一包係我於九十二年十月十七日上午七、八時許，在
    高雄市○○區○○街七十二之一號八樓，經友人乙○○同意
    後，主動在桌上拿取的，我並未支付任何代價等語（丁○○
    九十二年十月十七日第一次警詢筆錄），警方乃依據證人丁○○之指述，向本院聲請核發搜索票，於同日下午三時十八
    分許循線前往高雄市○○區○○街七十二之一號八樓執行搜
    索前，適見被告自高雄市○○區○○街七十二之一號八樓下
    樓，經警方跟監至重惠街與文川路口，見被告交付海洛因一
    包予證人陳冠璋而逮獲被告，隨後至高雄市○○區○○街七
    十二之一號八樓執行搜索，在證人甲○○房間內查獲海洛因
    二包，經被告於警詢中供述：我於九十二年十月十七日上午
    七、八時許，交付予證人丁○○之海洛因係丁○○本人所有
    之物，因丁○○在服役中，不方便攜帶海洛因在身上，寄放
    在我處，丁○○當天叫我拿一小部分給他，警方在甲○○房
    間內查獲之海洛因二包為丁○○所有等語（被告九十二年十
    月十八日第二次警詢筆錄），警方乃依被告前開供述再詢問
    證人丁○○，證人丁○○於警詢中又改稱：警方在高雄市○○區○○街七十二之一號八號房間內查獲之海洛因二包是我
    送給乙○○，因為乙○○向我索討施用等語（丁○○九十二
    年十月十八日第三次警詢筆錄）；又證人甲○○於偵訊中證
    稱：扣案之海洛因二包是丁○○帶來的，乙○○把海洛因放
    在我的房間等語甚詳（偵查卷第七頁），再於本院審理中到
    庭結證：乙○○曾告訴我海洛因是丁○○的，丁○○曾到我
    住處拿海洛因，我叫他趕快吸完，不要放在我這裡，被警查
    獲前一天丁○○有來我住處施用海洛因，並說我房間內之海
    洛因是他的，警方查獲後我怕丁○○觸犯軍法，所以不敢據
    實陳述等語明確（本院九十四年一月二十六日審判筆錄）。
    參以證人丁○○於本案查獲時（即九十二年十月十七日），
    確服役於海軍陸戰隊守備旅步一營支援連等情，業據證人丁○○於警詢中供述明確（丁○○九十二年十月十八日第四次
    警詢筆錄），據上各情，足認警方在證人甲○○位於高雄市
    左營區○○街七十二之一號八號房間內查獲之海洛因二包係
    證人丁○○所有無誤。本院復審酌警方在證人甲○○房間內
    查獲之海洛因二包既為證人丁○○所有，以其驗後淨重達０
    ．八九公克，另警方在證人丁○○身上查獲海洛因一包，其
    驗後淨重僅０．三五公克等情觀之，衡情證人丁○○本身既
    有數量較多之海洛因置於證人甲○○處可供隨時取用，則該
    包在證人丁○○身上查獲數量較少之海洛因，殊無可能是被
    告無償轉讓提供予案外人丁○○施用，且證人丁○○警詢先
    後供述互相矛盾，故其於第一次警詢時供述為警在其身上查
    獲之海洛因一包係其徵得被告之同意無償取得云云，顯與事
    實不符，不足採信。公訴人僅憑證人丁○○於第一次警詢中
    之不實指訴，及扣案之海洛因為其論罪之基礎，尚嫌無據，
    被告此部分之犯罪不能證明，惟因公訴人認此部分與起訴並
    經論罪部分有連續犯之裁判上一罪關係，爰不另為無罪之諭
    知。
據上論斷，應依刑事訴訟法第二百九十九條第一項前段、毒品危
害防制條例第八條第一項、刑法第十一條前段、第五十六條，判
決如主文。
本案經檢察官丙○○到庭執行職務。
中　　華　　民　　國　　94　　年　　3 　　月　　9 　　日
                  臺灣高雄地方法院鳳山刑事第三庭
                      　審判長法官  張桂美
                              法官  莊珮君
                              法官  唐中興
右正本證明與原本無異。
如不服本判決，應於判決送達後十日內，向本院提出上訴狀。
                             書記官  陳掌珠
中　　華　　民　　國　　94　　年　　3 　　月　　9 　　日
毒品危害防制條例第八條
轉讓第一級毒品者，處一年以上七年以下有期徒刑，得併科新臺
幣一百萬元以下罰金。
轉讓第二級毒品者，處六月以上五年以下有期徒刑，得併科新臺
幣七十萬元以下罰金。
轉讓第三級毒品者，處三年以下有期徒刑，得併科新臺幣三十萬
元以下罰金。
轉讓第四級毒品者，處一年以下有期徒刑，得併科新臺幣十萬元
以下罰金。
前四項之未遂犯罰之。
轉讓毒品達一定數量者，加重其刑至二分之一，其標準由行政院
定之。
